【裁判字號】    99,簡上,23
【裁判日期】    990804
【裁判案由】    損害賠償
【裁判全文】
臺灣屏東地方法院民事判決              99年度簡上字第23號
上  訴  人  丁○○
被 上 訴人  甲○○
訴訟代理人  乙○○
上列當事人間請求損害賠償事件，上訴人對於中華民國99年1 月
19日本院屏東簡易庭98年度屏簡字第513 號第一審判決提起上訴
，本院於民國99年7月21日言詞辯論終結，判決如下：
    主  文
上訴駁回。
第二審訴訟費用由上訴人負擔。
    事  實
一、上訴人經合法通知，未於最後言詞辯論期日到場，核無民事
    訴訟法第386 條所列各款情形，爰依被上訴人之聲請，由其
    一造辯論而為判決。
二、被上訴人起訴主張：被上訴人甲○○、訴外人丙○○及其友
    人於民國（下同）98年4 月16日凌晨，在上訴人丁○○位於
    屏東縣高樹鄉○○路1 巷3 號住處隔壁玩牌，適上訴人丁○○站在巷道上，並趴在隔壁住處圍牆，致被上訴人甲○○同
    日凌晨2 時許結束牌局欲返回住處時，被上訴人丁○○嚇到
    ，雙方因而發生口角爭執，上訴人丁○○竟向被上訴人甲○○恫稱：「叫妳先生出來拼輸贏」、「我黑白二道都很行，
    絕對要讓妳好看」、「妳不是舊寮人，憑什麼在舊寮住，絕
    對不要讓妳在舊寮」、「要讓妳好看，將妳家打碎」等語，
    以此加害生命、身體、財產之事恐嚇被上訴人甲○○，使其
    心生畏懼，致生危害於被上訴人甲○○之安全。上訴人所為
    上開侵權行為致被上訴人受有精神上損害，爰依侵權行為之
    法律關係訴請上訴人賠償醫療費新臺幣（下同）11,620元及
    慰撫金150,000 元等語，並聲明：上訴人應給付被上訴人16
    1,620 元。於本院則補稱對於原審判決沒有意見，並聲明：
    上訴人之訴駁回。
三、上訴人於原審抗辯：被上訴人本身就有精神病，全村都知道
    。被上訴人當初拿磚塊丟上訴人，上訴人也未提出告訴，如
    今卻成受害者，實受委屈，並聲明：被上訴人之訴駁回。嗣
    經原審判決上訴人應給付被上訴人50,350元，上訴人不服而
    上訴，於本院補充抗辯：被上訴人拿石塊丟上訴人，但沒有
    丟到，上訴人嚇到後，為了自衛就與被上訴人爭吵並罵她，
    但上訴人並沒有恐嚇她等語。並於本院聲明：原判決廢棄，
    請求駁回被上訴人原審之訴。
四、兩造不爭執事實：
(一)、本件之刑事判決已經確定，並已執行完畢。
(二)、對於醫藥費部分上訴人無意見。
五、兩造爭執事項：
(一)、上訴人有無恐嚇被上訴人？
(二)、被上訴人依侵權行為法律關係請求損害賠償是否有理？
六、本院之判斷：茲就上開兩造協議簡化之爭執事項，分別審酌
    如下：
(一)、上訴人有無恐嚇被上訴人？
 1、按刑事訴訟判決所認定之事實，固非當然有拘束民事訴訟判
    決之效力，但民事法院調查刑事訴訟原有之證據，而斟酌其
    結果以判斷事實之真偽，並於判決內記明其得心證之理由，
    即非法所不許（參見最高法院67年台上字第2674號及49年台
    上字第929 號判例要旨），合先說明。
 2、被上訴人主張上訴人有於上開時地恐嚇被上訴人致生畏懼之
    事實，業據被上訴人於刑事案件警訊及偵查中指述明確，並
    經證人丙○○於警訊及偵查中證稱屬實（見警卷第9 至第11
    頁、偵卷第6 頁），且經台灣屏東地方法院檢察署檢察官以
    98年度偵字第3317號聲請簡易處刑判決及本院於98年7 月14
    日以98年度簡字第965 號刑事判決，判處拘役30日，如易科
    罰金，以1,000 元折算1 日確定，並已執行完畢在案。次查
    現場目擊證人丙○○於本院審理中亦到庭結稱：被上訴人固
    有拿石塊丟上訴人，但沒有丟到，上訴人當時確有恐嚇被上
    訴人等語，核與刑事案件認定之情節相符，堪信被上訴人之
    主張為真實。至於上訴人雖否認當時有恐嚇被上訴人，惟未
    能舉證以實其說。次查被上訴人縱有拿石塊丟上訴人，但未
    丟到，且其侵害行為已經過去，上訴人才出言恐嚇，上訴人
    亦不得據以主張刑法上之正當防衛而阻卻違法及免除其本件
    之賠償責任，上訴人上開所辯委無足採。
(二)、被上訴人依侵權行為法律關係請求損害賠償，是否有理？
 1、按因故意或過失，不法侵害他人之權利者，負損害賠償責任
    。不法侵害他人之身體或健康者，對於被害人因此喪失或減
    少勞動能力或增加生活上之需要時，應負損害賠償責任。又
    不法侵害他人之身體，健康、名譽、自由、信用、隱私、貞
    操，或不法侵害其他人格法益而情節重大者，被害人雖非財
    產上之損害，亦得請求賠償相當之金額，民法第184 條第1
    項前段、第193 條第1 項、第195 條第1 項前段分別定有明
    文。本件上訴人有恐嚇被上訴人之事實，業如前述，依上開
    法條規定，被上訴人自得對上訴人訴請醫藥費及精神慰撫金
    之損害賠償。
 2、爰就被上訴人請求醫藥費及精神慰撫金之金額，是否適當，
    各審酌如下：
  (1)醫療費用部分：
    被上訴人雖於原審提出同慶診所、杏仁診所、義大醫院、高
    雄醫學大學附設中和紀念醫院醫療費用收據多紙為憑（見原
    審卷卷第41至第60頁），然經原審依職權函詢高雄醫學大學
    附設中和紀念醫院及義大醫院之結果，經高雄醫學大學附設
    中和紀念醫院以98年12月24日高醫附行字第0980004666號函
    函覆稱：「98年8 月18日、98年9 月25日、98年10月2 日至
    本醫院腦神經外科門診治療，經腦波檢查，疑為癲癇。故轉
    診至神經內科續診療。98年10月3 日因眩暈至急診就診，當
    日症狀改善即另開降血壓藥物予以服用，並門診追蹤。98年
    10月27日至神經內科門診就診，追蹤腦波，因已開始服用抗
    癲癇藥物，並無偵測到任何異常波或癲癇波，98年11月30日
    至神經內科門診續追蹤一次」等情（見原審卷第93頁）及義
    大醫院以98年12月29日義醫字第09802306號函函覆稱：「98
    年6 月5 日、98年7 月1 日、98年8 月25日、98年9 月11日
    、98年10月9 日、98年11月11日、98年11月25日、98年12月
    9 日在精神科就診，病名為精神官能性憂鬱症、疑似器質性
    腦症候群，病因一般而言，引起精神疾病的因素為多重因素
    ，如：社會心理壓力、個人體質等。98年6 月5 日、98 年6
    月19日在神經內科就診，病名為缺血性中風，病因為病患之
    中風危險因子；高血壓及高膽固醇血症」（見原審卷第104
    頁）。顯見被上訴人於98年4 月16日之後前往上開醫院就診
    之病因乃癲癇、高血壓、中風等，並無證據證明係因上訴人
    上開恐嚇行為所致。另就被上訴人於98年4 月21日前往杏仁
    診所就診之部分，亦距離上訴人恐嚇行為有5 日之久，尚乏
    證據證明與被告上開恐嚇行為有直接之因果關係。至於被上
    訴人於98年4 月16日當日前往同慶醫院就診，而支付醫療費
    用350 元乙節，有被上訴人提出之上載「暫時性認知抽搐」
    之診斷證明書及醫療費用收據各乙紙附卷可稽（見原審卷第
    7 頁、第41頁），且被上訴人所支出之此項醫療費用，確為
    當日經被告恐嚇後送醫治療所必需，此部分請求上訴人賠償
    醫療費用350 元，為有理由，應予准許，逾此部分之請求則
    無理由，應予駁回。
  (2)精神慰撫金部分：
    按不法侵害他人之人格權，被害人受有非財產上損害，請求
    加害人賠償相當金額之慰撫金時，法院對於慰撫金之量定，
    應斟酌實際加害情形、所造成之影響、被害人所受精神上痛
    苦之程度、雙方之身分、地位、經濟狀況及其他各種情形，
    以核定相當之數額（最高法院47年臺上字第1221號、51年臺
    上字第223 號判例意旨參照）。而身分法益與人格法益同屬
    非財產法益，上開最高法院有關人格法益受侵害而酌定慰撫
    金之標準，自得為本件衡量因身分法益受侵害所生損害賠償
    金額之參考。經查本件上訴人恐嚇被上訴人，被上訴人因而
    陷於恐懼不安，精神上自是受到重大之打擊與痛苦。又被上
    訴人現年43歲，高商肄業，職業家管，無自有不動產，家庭
    經濟狀況小康；上訴人現年31歲，國中畢業，職業工，家庭
    經濟狀況小康，有土地乙筆、汽車乙輛，財產總額177,600
    元，此有警卷所附調查筆錄及原審依職權調取之稅務電子閘
    門財產所得調件明細表（見原審卷第66－76頁）附卷可憑，
    本院審酌上開兩造之身分、地位、經濟狀況等情狀，認定被
    上訴人請求之精神慰撫金金額以50,000元為適當，應予准許
    ，逾此部分之請求即無理由，應予駁回。
（三）綜上所述，被上訴人依侵權行為之法律關係訴請上訴人應
    給付被上訴人50,350元，核有理由，應予准許，逾此範圍之
    請求為無理由，應予駁回。原審因而判決如上之金額，駁回
    其餘之請求，並依職權宣告假執行，核無違誤。上訴意旨指
    摘原判決不當，求予廢棄改判，為無理由，應予駁回。
七、本件事證已經明確，兩造其餘之攻擊防禦及舉證，核與本件
    判決之結果不生影響，故不逐一論駁，附此敘明。
八、據上論結，本件上訴為無理由，依民事訴訟法第463 條之1
    第3 項、第385 條第1 項前段、第449 條第1 項、第78條、
    ，判決如主文。
中    華    民    國    99    年    8    月    4     日
                  民事第二庭  審判長法  官  張世賢
                                    法  官  陳威宏
                                    法  官  胡晏彰
正本證明與原本無異。
本判決不得上訴。
中    華    民    國    99    年    8     月    4     日
                                    書記官  郭松菊

司法院資訊處製作；財團法人民間司法改革基金會備份。
